臺灣高雄地方法院刑事判決　　　　　　　　　　　　九十三年度訴字第一八五七號
　　公　訴　人　臺灣高雄地方法院檢察署檢察官
　　被　　　告　甲○○　男　二.
　　選任辯護人　蔡淑媛律師
　　　　　　　　吳敏蕙律師
　　被　　　告　戊○○　男　二.
　　選任辯護人　林復華律師
　　　　　　　　林柏瑞律師
右列被告因違反槍砲彈藥刀械管制條例案件，經檢察官提起公訴（九十三年度偵字第
三０二九號、第五三八一號、第一０二四０號、第一０三三一號），被告於本院準備
程序進行中，就被訴事實為有罪之陳述，經本院告知簡式審判程序意旨，並聽取公訴
人及被告之意見後，本院合議庭裁定由受命法官獨任依簡式審判程序審理，判決如左
：
    主  文
甲○○未經許可，持有其他可發射子彈具有殺傷力之改造手槍，處有期徒刑壹年參月
，併科罰金新臺幣壹拾萬元，罰金部分如易服勞役，以新臺幣玖佰元即銀元參佰元折
算壹日；扣案可發射子彈具有殺傷力之改造手槍壹把（槍枝管制編號為000000
0000號，含彈匣壹個）、具有殺傷力之口徑九ｍｍ制式子彈貳顆、改造子彈貳拾
柒顆及直徑八點八ｍｍ金屬彈頭之土製子彈參顆均沒收之。又未經許可，持有刀械，
處有期徒刑參月；扣案武士刀壹把，沒收之。應執行有期徒刑壹年伍月，併科罰金新
臺幣壹拾萬元，罰金部分如易服勞役，以新臺幣玖佰元即銀元參佰元折算壹日。扣案
可發射子彈具有殺傷力之改造手槍壹把（槍枝管制編號為0000000000號，
含彈匣壹個）、具有殺傷力之口徑九ｍｍ制式子彈貳顆、改造子彈貳拾柒顆、直徑八
點八ｍｍ金屬彈頭之土製子彈參顆及武士刀壹把均沒收之。
戊○○未經許可，寄藏其他可發射子彈具有殺傷力之改造手槍，處有期徒刑壹年壹月
，併科罰金新臺幣陸萬元，罰金部分如易服勞役，以新臺幣玖佰元即銀元參佰元折算
壹日。扣案可發射子彈具有殺傷力之改造手槍壹把（槍枝管制編號為0000000
000號，含彈匣壹個）、具有殺傷力之口徑九ｍｍ制式子彈貳顆及改造子彈貳拾柒
顆均沒收之。
    事  實
一、甲○○明知可發射子彈且具有殺傷力之改造手槍及具有殺傷力之子彈均為槍砲彈
    藥刀械管制條例所規定之管制物品，非經中央主管機關許可，不得持有之，卻仍
    基於持有具殺傷力之手槍、子彈之犯意，於不詳時日起，取得可發射子彈具有殺
    傷力之仿ＢＥＲＥＴＴＡ廠Ｍ九型半自動改造之玩具手槍一把（槍枝管制編號為
    0000000000號，含彈匣一個）、具有殺傷力之口徑九ｍｍ制式子彈二
    顆、改造子彈四十顆及直徑八點八ｍｍ金屬彈頭之土製子彈四顆，未經許可而持
    有之。復明知武士刀為槍砲彈藥刀械管制條例列管、具殺傷力之刀械，未經主管
    機關許可，不得持有，竟另基於持有槍砲彈藥刀械管制條例管制刀械之犯意，於
    民國九十年六月間某日，在高雄縣茄萣鄉某賣刀店內，以新台幣（下同）一千五
    百元之代價購買具殺傷力且為槍砲彈藥刀械管制條例列管之武士刀一把，未經許
    可而持有之。
二、甲○○於九十二年八月間某日，在其位於高雄縣阿蓮鄉港後村港後一０八之十一
    號住處，委託陳育豐保管前揭武士刀一把，由陳育豐將該武士刀藏放於陳育豐位
    於高雄縣阿蓮鄉港後村港後三十之五號住處（陳育豐未經許可持有刀械部分，經
    本院判決有期徒刑三月確定）。甲○○復於九十二年十月間某日，在其上開住處
    ，委託陳育豐保管前開改造手槍一支、口徑九ｍｍ制式子彈二顆及改造子彈四十
    顆，由陳育豐將該槍、彈藏放於陳育豐上開住處，再於同年十一月間某日，囑陳
    育豐將前開物品交付戊○○保管；戊○○明知上開物品係可發射子彈具有殺傷力
    之槍枝、具有殺傷力之子彈均為槍砲彈藥刀械管制條例所規定之管制物品，未經
    主管機關許可，不得持有、寄藏之，竟仍允諾代其保管，並將該槍、彈藏放在戊○○位於高雄縣路竹鄉○○村○○路一一三巷三十二號住處，未經許可而寄藏之
    。甲○○又於九十三年一月底某日，在其住處委託陳育豐保管上開直徑八點八ｍ
    ｍ金屬彈頭之土製子彈四顆，由陳育豐將該子彈藏放在陳育豐上開住處（上開陳
    育豐寄藏槍彈部分，現由臺灣高等法院高雄分院審理中）。嗣經警於九十三年二
    月四日十六時三十分許持本院核發之搜索票在上開戊○○住處執行搜索，扣得上
    開改造手槍一支（含彈匣乙個）、口徑九ｍｍ制式子彈二顆及改造子彈四十顆；
    戊○○於偵查中供出寄藏之槍、彈來源，警方即於同年二月十二日十八時四十分
    許持本院核發之搜索票循線在上開陳育豐之住處搜索，扣得前開武士刀一把、直
    徑八點八ｍｍ金屬彈頭之土製子彈四顆，因而查獲上情。
三、案經高雄市政府警察局移送及臺灣高雄地方法院檢察署檢察官自動檢舉偵辦起訴
    。
    理  由
一、本件被告甲○○、戊○○所犯為死刑、無期徒刑、最輕本刑為三年以上有期徒刑
    以外之罪，其於準備程序進行中，就被訴事實為有罪之陳述，經告知簡式審判程
    序之旨，並聽取當事人之意見後，本院合議庭裁定由受命法官獨任進行簡式審判
    程序，合先敘明。
二、右開事實，業據被告甲○○於本院審理中及被告戊○○於警詢、偵查及本院審理
    時坦承不諱，核與證人陳育豐於偵查中所證述之情節大致相符（參九十三年度偵
    字第三０二九號卷第五十九頁），並有武士刀一把、仿ＢＥＲＥＴＴＡ廠Ｍ九型
    半自動改造玩具手槍一支（含彈匣一個）、口徑九ｍｍ制式子彈二顆、改造子彈
    四十顆及直徑八點八ｍｍ金屬彈頭之土製子彈四顆扣案可資為憑。再扣案之武士
    刀經送請高雄市政府警察局鑑定，鑑驗結果認扣案之武士刀確為刀柄長十五點五
    公分、刀刃長為四十五公分，單刃開鋒之管制刀械，此有該局九十三年二月二十
    七日高市府警保字第０九三００一一二九九號函文乙份附卷可參。另扣案之仿Ｂ
    ＥＲＥＴＴＡ廠Ｍ九型半自動改造玩具手槍一支（含彈匣一個）、口徑九ｍｍ制
    式子彈二顆、改造子彈四十顆及直徑八點八ｍｍ金屬彈頭之土製子彈四顆經分別
    該送鑑手槍（槍枝管制編號為0000000000號，含彈匣一個），認係由
    仿ＢＥＲＥＴＴＡ廠Ｍ九型半自動手槍製造之玩具手槍換裝土造金屬槍管及土造
    金屬滑套改造而成之改造手槍，機械性能良好，可擊發適用子彈，認具殺傷力；
    (二)該送驗九ｍｍ子彈二顆，認均係口徑九ｍｍ之制式子彈，均具殺傷力；(三)該送
    驗改造子顆四十顆，認均係土造子彈，具直徑約八點八ｍｍ之土造金屬彈頭，已
    試射十三顆均可擊發；(四)送驗八點八ｍｍ之土製金屬子彈四顆，認均係由土造金
    屬彈殼加裝直徑約八點八ｍｍ金屬彈頭而成之土造子彈，已試射一顆可擊發等情
    ，有該局九十三年三月十日、同年月十六日刑鑑字第０九三００三八一七五號、
    第0000000000號之槍彈鑑定書各一份附卷可考。是被告之自白核與事
    實相符，堪信為真實。綜上，被告甲○○未經許可而持有刀械、槍彈之犯行，以
    及被告戊○○未經許可寄藏槍、彈之犯行，事證應屬明確，均堪以認定。
三、按槍砲彈藥刀械管制條例第十八條第四項規定之自白減免其刑之規定，必須於偵
    查或審判中自白，並供出全部槍械、彈藥來源及去向，因而查獲或防止重大危害
    治安事件之發生者，始能減免其刑，該項規定既謂兼供出全部槍、彈之來源及去
    向，自係指已將槍、彈移轉於他人占有之情形而言，不包括仍為自己持有之情形
    在內（最高法院九十一年度台上字第二九一五號、第三一四三號及九十三年度台
    上字第六０七號判決要旨參照），此觀同條第一項後段係指已移轉他人持有之情
    形始有「去向」可明（最高法院九十年度台上字第六八三六號判決要旨參照）。
    被告甲○○於本院審理時另稱本件查扣之槍、彈實係丁○○委託保管乙節，甲○○之辯護人則請求本院傳訊丁○○，以證明被告甲○○供出槍砲來源，有合於減
    刑要件；被告戊○○之辯護人亦主張戊○○於偵查中自白，供述全部改造槍彈之
    來源，因而查獲甲○○等人，亦該當前開槍砲彈藥刀械管制條例第十八條第四項
    減免其刑之規定云云。然查：
    (一)本件查獲經過，係由警方監聽得知綽號「偉仔」之人與被告戊○○組成不法集
      團，疑為販賣毒品為生，經搜索被告戊○○住所扣得上開槍、彈，復根據被告
      戊○○於偵查中之自白，得知「偉仔」即為甲○○，而循線於陳育豐位於高雄
      縣阿蓮鄉港後村港後三十之五號住處，查扣子彈，且據以查獲陳育豐、甲○○
      等情，業據證人即查獲之高雄市政府警察局刑警大隊偵三隊第九分隊員警乙○○於本院審理時證稱：「（問：本件如何查獲？）我們是監聽甲○○的電話，
      因為之前我們監聽別人有一件販賣毒品案件，就聽到甲○○（當時不知道甲○○這個人，只知道手機）有在交易，我們就跟檢察官聲請該手機監聽票，就去
      查詢該手機的使用人，都不是他本人，那時就查到戊○○的手機（他的手機與
      申請人是同一人，均是戊○○），我們不知道甲○○的真名，我們就聽到甲○○要把槍枝拿到戊○○的家裡，他們把槍枝稱為「車」，他叫戊○○把槍收好
      ，這些都是監聽到，第一次我們有聲請搜索票，到戊○○的家中搜索，在現譯
      的機房裡面，聽到甲○○叫戊○○把「車」拿出來，現場員警擔心進去搜索不
      到，所以那天沒有行動，直到二月四日下午二點半，我們研判「車」應該拿進
      去，因為我們有聽到甲○○有叫戊○○把「車」拿進去，所以我們就去搜索，
      就搜索到槍枝及疑似毒品的研磨器分裝等物（問：你們問戊○○時，才知道甲○○的名字？）是的，監聽中得知戊○○都是叫他偉哥，我們問他偉哥是誰，
      才知道偉哥是甲○○。我們是從戊○○這條線才知道甲○○這個人（問：如何
      查獲甲○○？）我們知道是甲○○，我們之前知道陳育豐、戊○○都是甲○○
      的小弟，我們就從戊○○那邊知道偉哥的真實姓名，同步搜索陳育豐、甲○○
      ，甲○○看到我們就跑走，只查獲陳育豐，查扣槍械等物，陳育豐也坦承是甲○○叫他們放的。」等語甚詳（本院卷第一百二十一頁至第一百二十三頁），
      並有監聽譯文、本院搜索票影本及搜索、扣押筆錄各乙份在卷可憑。是而被告
      戊○○固主動供出警方自其住家查扣之槍、彈來源為甲○○，甲○○亦因此為
      警查獲違反槍砲彈藥刀械管制條例之犯行，然本件扣案槍、彈為被告戊○○支
      配掌控，始終未曾移轉他人占有，自無槍、彈流向其他第三者去向之問題，參
      照上開最高法院判決要旨，即與槍砲彈藥刀械管制條例第十八條第四項減輕或
      免除其刑之要件不符。
    (二)本件查扣之槍彈，係由警方透過監聽資料，先自被告謝昱豈住家查獲，復根據
      戊○○於偵查中自白，另循線查獲陳育豐，並知甲○○有上開違反槍砲彈藥刀
      械管制條例之犯行，業如前述，而證人丁○○於本院審理時則證稱伊未曾拿槍
      、彈給被告甲○○保管等語（見本院卷第一百二十五頁、第一百二十六頁），
      被告甲○○是否真受丁○○委託保管本件查扣槍、彈，不無疑義。從而，被告
      甲○○既未能於偵查或審判中供出全部槍械、彈藥來源及去向，因而「查獲」
      ，或「防止重大危害治安事件之發生」，自與前開規定不符，要難據此予以減
      輕其刑，併此敘明。
四、按寄藏與持有，均係將物置於自己實力支配之下，僅寄藏必先有他人之持有行為
    ，而後始為之受寄代藏而已，故寄藏之受人委託代為保管，其保管之本身，亦屬
    持有，不過，此之持有係受寄之當然結果，法律上自宜僅就「寄藏」行為為包括
    之評價，不應另就「持有」予以論罪（參照最高法院七十四年台上字第三四ＯＯ
    號判例）。又扣案之武士刀，係屬槍砲彈藥刀械管制條例第四條第一項第三款之
    管制刀械；扣案之仿ＢＥＲＥＴＴＡ廠Ｍ九型半自動改造玩具手槍一支（含彈匣
    一個），係屬同條例第四條第一款之其他可發射子彈具有殺傷力之「手槍」；而
    扣案之口徑九ｍｍ制式子彈二顆、改造子彈四十顆及直徑八點八ｍｍ金屬彈頭之
    之土製子彈四顆則係屬同條例第四條第二款之「子彈」；且非經主管機關許可，
    均不得持有或寄藏，同條例第五條、第六條分別定有明文。又被告行為後，槍砲
    彈藥刀械管制條例部分條文經修正並於九十四年一月二十六日公布，於同年月二
    十八日生效，而刪除修正前該條例第十一條第四項之未經許可持有、寄藏其他可
    發射子彈具有殺傷力之槍枝罪之規定，將該犯罪構成要件及處罰規定移置於同條
    例第八條第四項，且法定刑由「一年以上七年以下有期徒刑，併科新台幣七百萬
    元以下罰金」調高為「三年以上十年以下有期徒刑，併科新台幣七百萬元以下罰
    金」，依刑法第二條第一項但書之規定，比較新舊法之結果，應適用修正前之規
    定較有利於被告，是以被告甲○○持有槍枝及被告戊○○寄藏槍枝之犯行應適用
    修正前之槍砲彈藥刀械管制條例第十一條第四項論處。另就被告甲○○持有子彈
    、刀械及被告戊○○寄藏子彈之犯行，該條例於本次修正中未就此處罰規定有修
    正情形，自無比較新舊法之問題，應依現行規定論之。是核被告甲○○所為，係
    犯九十四年一月二十六日修正前之槍砲彈藥刀械管制條例第十一條第四項未經許
    可持有改造手槍罪、現行槍砲刀械管制條例第十二條第四項之未經許可持有子彈
    罪及同條例第十四條第三項之未經許可持有刀械罪；而被告戊○○受託保管寄藏
    前開改造手槍、口徑九ｍｍ子彈二顆及改造子彈四十顆之行為，係犯九十四年一
    月二十六日修正前之槍砲彈藥刀械管制條例第十一條第四項之未經許可寄藏手槍
    罪、同條例第十二條第四項之未經許可寄藏子彈罪。被告甲○○以一持有行為，
    及被告戊○○以一寄藏行為，分別同時持有及寄藏手槍與子彈，係以一行為同時
    觸犯二構成要件不同之罪名，為想像競合犯，均應依刑法第五十五條前段之規定
    ，從一重分別論以持有及寄藏改造手槍罪。而被告甲○○所犯上開未經許可持有
    刀械罪及未經許可持有改造手槍罪二罪間，犯意各別，行為互異，應予分論併罰
    。爰審酌被告甲○○、戊○○均明知非法持有或寄藏槍彈、武士刀係嚴重觸法行
    為，竟無視法律規定，仍持有、寄藏本件槍彈，被告甲○○尚且持有武士刀，二
    人對社會治安造成之隱藏危害甚大，自應受有相當程度之刑事非難；惟另考量被
    告戊○○犯後即坦承犯行，並供出槍彈來源，顯有悔意，被告甲○○犯後態度尚
    可，二人雖持有前揭槍彈，但尚查無持以從事不法活動，而被告戊○○係受被告
    甲○○委託寄藏槍、彈，寄藏時間非久，犯罪情節較輕，另被告甲○○、戊○○
    分別從事技工、倉管從業員等之正當工作，有該證明書各乙紙附卷可考（見本院
    卷第五十三頁、第一百四十九頁），及其他一切情狀，酌情分別量處如主文所示
    之刑，且就甲○○部分定其應執行刑，並均諭知罰金如易服勞役之折算標準。扣
    案之仿ＢＥＲＥＴＴＡ廠Ｍ九型半自動玩具手槍之所改造之手槍一支（含彈匣一
    個）、具有殺傷力之口徑九ｍｍ制式子彈二顆、改造子彈二十七顆（另外十三顆
    業經試射擊發，而已無殺傷力，不具子彈之特性，不再另為沒收之諭知）、直徑
    八點八ｍｍ之土製金屬子彈三顆（另外一顆業經試射擊發，已無殺傷力，而不具
    子彈之特性，故爰不諭知沒收之宣告）及武士刀一把，皆為槍砲彈藥刀械管制條
    例所規定未經許可不得持有、寄藏之違禁物，已如上述，應依刑法第三十八條第
    一項第一款規定，宣告沒收。
據上論斷，應依刑事訴訟法第二百七十三條之一第一項、第二百九十九條第一項前段
，九十四年一月二十六日修正前槍砲彈藥刀械管制條例第十一條第四項、現行槍砲彈
藥刀械管制條例第十二條第四項、第十四條第三項，刑法第二條第一項但書、第十一
條前段、第五十五條、第四十二條第二項、第五十一條第五款、第九款、第三十八條
第一項第一款，罰金罰鍰提高標準條例第二條，現行法規所定貨幣單位折算新台幣條
例第二條，判決如主文。
本案經檢察官丙○○到庭執行職務。
中　　　華　　　民　　　國　　九十四　　年　　　二　　　月　　 十四 　　日
                                臺灣高雄地方法院刑事第四庭
                                        法  官  楊  佩  蓉
右正本證明與原本無異。
如不服本判決，應於收受送達後十日內向本院提出上訴書狀。
　　　　　　　　　　　　　　　　　　　　書記官  陳  南  瑜
中　　　華　　　民　　　國　　九十四　　年　　　二　　　月　　 十六 　　日
附錄本案論罪科刑法條全文：
九十四年一月二十六日修正前槍砲彈藥刀械管制條例第十一條第四項
未經許可，持有、寄藏或意圖販賣而陳列第一項所列槍砲者，處一年以上七年以下有
期徒刑，併科新臺幣七百萬元以下罰金。
槍砲彈藥刀械管制條例第十二條第四項
未經許可，持有、寄藏或意圖販賣而陳列子彈者，處五年以下有期徒刑，併科新台幣
三百萬元以下罰金。
槍砲彈藥刀械管制條例第十四條第三項
未經許可，持有或意圖販賣而陳列刀械者，處一年以下有期徒刑、拘役或新台幣五十
萬元以下罰金。
